【裁判字號】    89,自,1
【裁判日期】    900413
【裁判案由】    偽造文書等
【裁判全文】
臺灣臺南地方法院刑事判決                              八十九年度自字第一號
    自  訴  人  甲○○
    自訴代理人  丙○○
                己○○
    被      告  丁○○
                戊○○
                乙○○
    共      同
    選任辯護人  王奕棋
右列被告等因偽造文書等案件，經自訴人提起自訴，本院判決如左：
    主  文
丁○○、戊○○、乙○○均無罪。
    理  由
一、自訴意旨略以：自訴人甲○○持有發票人均為被告丁○○，付款人均為台南市第
    三信用合作社營業部、發票日分為八十七年十月三日、同年月三十一日及同年十
    一月三十日，面額分別為新台幣（下同）一百萬元、一百萬元及一百六十萬元，
    票據號碼0000000號、0000000號、0000000號支票共三張
    ，其中前二張經自訴人向台灣台南地方法院申請對被告丁○○核發支付命令，並
    經本院於八十七年十二月二日以八十七年度促字第四七一五七號給付票款事件核
    准，並於八十八年一月五日確定。惟被告丁○○與被告陳勝德、乙○○共同基於
    偽造文書及毀損債權之共同犯意連絡，由被告丁○○於自訴人取得執行名義後之
    八十八年七月十三日將如附表一所示地號土地及其上建物虛偽設定一千萬元之抵
    押權予被告戊○○，並於八十八年九月十三日將前開土地以虛偽買賣方式過戶予
    被告乙○○；被告丁○○復與被告乙○○共同基於犯意連絡，於八十八年八月九
    日，將如附表二所示地號土地上，其擁有之十六分之一所有權持分過戶予被告乙○○，以前揭方式隱匿被告丁○○之財產，致自訴人無從行使其債權，因認被告
    丁○○、戊○○及乙○○共同涉有使公務員將不實事項登載於職務上所掌公文書
    之偽造文書及毀損債權罪嫌。
二、按犯罪事實，應依證據認定之，無證據不得推定其犯罪事實，又不能證明被告犯
    罪者，應諭知無罪之判決，刑事訴訟法第一百五十四條、第三百零一條第一項分
    別定有明文。訊據被告丁○○、戊○○與乙○○於本院審理時，固均坦承曾於前
    揭時間，分將前開土地設定抵押權並過戶等情事，惟均堅詞否認涉有使公務員登
    載不實之偽造文書及毀損自訴人債權罪嫌，辯稱：雙方設定抵押權及買賣契約均
    屬實在，並無偽造文書或共同隱匿財產而為毀損債權情事等語。自訴意旨認被告
    三人涉有毀損債權及偽造文書罪嫌，無非以被告丁○○於自訴人持前開支票取得
    執行名義後，始行將前開土地過戶予被告乙○○，顯係以假買賣之方式，隱匿丁○○之財產，而為毀損自訴人之債權；被告丁○○與乙○○間之交易過程中，被
    告乙○○交付充作價款之支票，丁○○多以現金提領，顯係以相同之現金反覆存
    提以製作交易假象；被告乙○○與丁○○間之買賣契約內容與交付價金方式有所
    出入；被告戊○○與丁○○就戊○○如何出借五百萬元一節前後供述不一；被告
    乙○○年僅三十歲，並無足夠資力購置前開土地，且被告乙○○並未提出資金來
    源云云。
三、經查：(1)自訴人所持被告丁○○為發票人名義、帳號均為０五０五八一號、付款
    人為台南市第三信用合作社、面額均為一百萬元、支票號碼0000000號及
    0000000號之支票二紙，於發票日屆至後之八十七年十二月二日對被告丁○○發支付命令，並於八十八年一月五日確定等情，業據自訴人提出前開支票影
    本二紙、台南地方法院支付命令及支付命令確定證明書各件在卷可稽。(2)被告丁○○於自訴人取得支付命令後之八十八年七月十三日將原為其所有如附表一所示
    之台南縣歸仁鄉○○○段一０五三之六地號土地連同其上建物向被告戊○○設定
    抵押權並借款一千萬元，惟實際僅借款五百萬元，並於八十八年七月二十九日將
    前開土地房屋，以一千三百八十七萬六千元之對價出售予被告乙○○及戊○○（
    戊○○部分以借款抵充價款），嗣於八十八年九月十三日將所有權移轉登記予被
    告乙○○等情；及被告丁○○於八十八年八月九日將原為其所有如附表二所示共
    四十一筆土地（原契約內之台南縣歸仁鄉○○○段一０七二之十六地號土地部分
    ，業據雙方解除此部分買賣契約）之所有權持分十六分之一出售予被告乙○○，
    並於同年月十日過戶登記予被告乙○○等情，業據被告三人於本院審理時供承不
    諱，並有不動產買賣契約書、支票、台南市第七信用合作社八十九年五月四日以
    南七信字第三七九號之一、八十九年二月一日南七信字第０六九號之一各件來函
    所附帳戶往來明細對帳單及土地登記謄本各件在卷可稽，被告三人此部分自白與
    事實相符，堪以採信。(3)被告乙○○與丁○○於前開附表一土地交易時，雙方約
    定由被告乙○○代為清償丁○○前向台南市第三信用合作社大同分社借貸之二百
    萬元，並充作購買前開土地之價款，被告乙○○復於八十八年十月四日自台南市
    第七信用合作社富強分社以電匯方式匯款至台南市第三信用合作社清償等情，業
    據被告丁○○與乙○○於本院審理時供承在卷，且互核相符，並有台南市第三信
    用合作社於八十九年十月三日以南市三信總字第七００號回函在卷可稽。又被告
    乙○○向被告丁○○購置前開附表一、二所示土地，而於八十八年八月十日及同
    年九月十三日向台南縣稅捐稽徵處繳納因前開買賣所生之土地增值稅及契稅共計
    達二百五十八萬五千二百四十四元，有台南縣稅捐稽徵處繳款書各件在卷可稽。
    綜此，被告乙○○因與被告丁○○前後二次土地交易，所代償之貸款及土地增值
    稅等稅賦，合計總額已達四百五十萬元以上，相較自訴人對被告丁○○取得具有
    執行名義之債權不過二百萬元，被告乙○○之支出達自訴人對被告丁○○擁有之
    債權二倍之多，衡諸常情，被告乙○○當無為協助被告被告丁○○隱匿財產，而
    刻意支出多達債權額兩倍之金錢為製造虛偽買賣之理。被告乙○○、戊○○與丁○○辯稱前開土地買賣係屬真正買賣，應堪採信。(4)按持票人取得支票提示後，
    存入自己之帳戶或以現金提領，均無不可。自訴人僅以被告丁○○取得乙○○給
    付之支票，以現金兌領，即指稱被告乙○○與丁○○係以同一筆資金反覆存提製
    作交易假紀錄云云，尚乏實證相佐，顯屬臆測之詞，當無可採。又土地出售人取
    得土地價金後，何時提示支票取得現金，何時支付何筆借款，乃係其個人運用資
    金之行為，自訴人僅以被告丁○○未依被告乙○○開立支票之順序提示，即認本
    件土地買賣為虛偽，罪證尚有不足。(5)被告丁○○與戊○○於本院調查時，就被
    告戊○○交付借款五百萬元之交付方式互核雖稍有出入，惟被告戊○○與丁○○
    二人就於附表一所示土地上設定抵押權一千萬元，但實際被告戊○○交付予丁○○僅有五百萬元一節，被告二人供述始終如一，並有台南市第七信用合作社帳戶
    往來明細對帳單二紙在卷可稽，且被告戊○○事後與乙○○合資購買附表二土地
    時，亦係以五百萬元折算其投資額，有共有證明書一紙在卷可稽，另參酌被告丁○○於前開陳述時，已逾八十歲高齡，其就事實之陳述，稍有出入，亦非不能想
    像，自訴人執此主張被告戊○○與丁○○供述相互矛盾而認前開土地買賣為虛偽
    買賣尚有未洽。(6)被告乙○○購買土地之資金或出於自有資金或出於借貸、均無
    不可，況被告乙○○亦可以其名義支付貸款及土地增值稅等稅賦共計達四百餘萬
    元，已如前述，足見其具有一定資力，自訴人徒以被告乙○○年僅三十餘歲，即
    認被告乙○○不具資力購買前開土地云云，顯無可採。自訴人請求本院調取被告
    乙○○之台南市第七信用合作社富強分社帳戶往來明細表，以查明被告乙○○之
    資金來源，自屬無必要，附此敘明。綜上所述，堪認被告乙○○、戊○○與丁○○間前揭買賣確屬真實買賣，依此，自難認被告三人確有自訴意旨所稱以虛偽買
    賣等不實事項使地政事務所承辦人員之公務員登載於其職務上所掌之公文書及共
    同隱匿債務人即丁○○之財產等偽造文書及毀損債權等犯行，應認自訴意旨所稱
    被告丁○○、乙○○、戊○○等三人涉有偽造文書及毀損債權等罪嫌均有不足。
    此外復查無其他積極證據足資證明被告三人確有右述犯行，揆諸首開說明，犯罪
    尚屬不能證明，爰為無罪之諭知。至被告丁○○取得前開土地價金達二千餘萬元
    後，竟仍未能清償自訴人之債權，是否另行涉有處分或隱匿財產，使債權人之自
    訴人無從追償等涉及毀損債權等犯行部分，未據自訴人提起自訴，且與本案事實
    非一，本院自無併予審酌，附此敘明。
據上論斷，應依刑事訴訟法第三百四十三條、第三百零一條第一項，判決如主文。
中      華      民      國    九十      年      四      月     十三     日
                                  臺灣臺南地方法院刑事第五庭
                                          法  官    卓  穎  毓
右正本證明與原本無異。
如不服本判決，應於判決送達後十日內，向本院提出上訴狀。
                                          書記官    黃  子  起
中      華      民      國    九十      年      四      月     十七     日
附表一
台南縣歸仁鄉○○○段一零五三之六地號土地及其上建物建號三三一五號所有權全部
附表二
台南縣歸仁鄉○○○段一零六三、一零六三之一、一零六三之三至一零六三之二十、
一０六三之二十四、一零七二、一零七二之三至一零七二之十五、一零七二之十七至
一零七二之二十二地號共計四十一筆土地土地所有權持分十六分之一


司法院資訊處製作；財團法人民間司法改革基金會備份。
